臺灣臺北地方法院交通事件裁定       100年度交聲字第2094號
原處分機關  臺北市交通事件裁決所
異  議  人
即受處分人  謝果真
上列異議人因違反道路交通管理處罰條例案件，對於臺北市交通
事件裁決所中華民國100年7月28日所為之處分(原處分案號：北
市裁催字第裁22-AEZ082164號裁決書），聲明異議，本院裁定如
下：
    主  文
異議駁回。
    理  由
壹、程序事項:
    按受處分人不服道路交通管理處罰條例第8條主管機關所為
    之處罰，得於接到裁決之翌日起20日內向管轄地方法院聲明
    異議，道路交通管理處罰條例第87條第1項定有明文。再者
    ，聲明異議，應以司法狀紙，敘述異議之理由，提出於原處
    分機關為之，道路交通事件處理辦法第12條前段亦有明文。
    惟按聲明異議係不服裁決處分之請求救濟方法，故當事人於
    聲明異議期限內表示不服，無論其形式上誤用何字樣，仍不
    妨礙其提起聲明異議之效力，且基於擴大保障人民救濟權之
    觀點，對於人民陳述不服原處分機關裁決之聲明異議方式，
    似應予從寬認定之必要，不應拘泥於當事人不服之方式係使
    用申訴或異議等語句，或未依司法狀紙之格式為之，而有相
    異之處理，亦即只要當事人於收受裁決書後所為不服之意思
    表示，係以書狀載明其所不服之裁決之日期、字號及理由，
    而能確定該具體案件者，即應認為係屬合法之聲明異議，不
    因未使用聲明異議之用語，而為不同之認定（臺灣高等法院
    96年度交抗字第37號裁定參照）。查本件異議人即受處分人
    謝果真係於民國100年8月4日收受本件臺北市交通事件裁決
    所於100年7月28日所為之北市裁催字第裁22-AEZ082164號裁
    決書，此有送達證書在卷可稽（參本院卷第9頁）。異議人
    於收受處分書後，於100年8月8日具申訴書向原處分機關聲
    明不服，復有臺北市民e點通列印資料及申訴書在卷可參（
    參本院卷第10-12頁）。雖異議人形式上係以「申訴書」之
    方式為之，然究其內容實係對原處分表示不服而聲明異議，
    揆諸上開說明，堪認異議人已於100年8月8日為聲明異議之
    表示，是異議人提出本件聲明異議，尚未逾越法定期間，合
    先敘明。
貳、實體事項:
一、原處分意旨略以：異議人謝果真於100年5月6日16時7分許，
    騎乘車牌號碼AKS-061號機車，行經臺北市○○區○○街，
    未按遵行方向，違規逆向行駛，遭警當場攔停舉發。原處分
    機關依道路交通管理處罰條例第45條第1項第1款、第63條第
    1項第1款、違反道路交通管理事件統一裁罰基準及處理細則
    第41、43、44、67條等規定，裁處罰鍰新臺幣（下同）1200
    元，並記違規點數1點。
二、異議意旨略以：異議人於100年5月6日騎乘上開機車，沿臺
    北市○○區○○街行駛，行至漢口街及懷寧街口，將車停於
    懷寧街口，至該路口某便利商店旁領米，領完米後即沿漢口
    街往館前路方向行駛，並未行駛懷寧街。且查，本件無任何
    照片作為證據，舉發警員亦無當場舉證，無任何證據證明異
    議人違規，原處分機關單方面依臺北市政府警察局中正第一
    分局函覆認定異議人違規，實屬違法，爰具狀聲明異議，請
    求撤銷原處分等語。
三、按汽車駕駛人，爭道行駛有下列情形之一者，處新臺幣600
    元以上1800元以下罰鍰:一、不按遵行之方向行駛；又按汽
    車駕駛人，違反道路交通管理處罰條例第45條者，除依原條
    款處罰鍰外，並記違規點數1點，道路交通管理處罰條例第4
    5條第1項第1款、第63條第1項第1款分別定有明文。
四、訊據異議人固坦承於前揭時間，騎乘上開機車，於漢口街為
    警攔停等情，惟矢口否認有何不按遵行方向，逆向行駛懷寧
    街之違規行為，並辯稱:當日我從松江路出發，我走市○○
    道、忠孝西路，經過台北火車站旁邊的郵局，再到漢口街，
    我把機車停在懷寧街口，領完米走漢口街往新光三越旁邊的
    館前路，沒有行駛懷寧街云云。惟查:
  (一)臺北市○○區○○街為北向南單向車道，為異議人所不爭執
    ，並有本院依職權調取之現場照片可稽（參本院卷第27-32
    頁）。異議人於上開時間，騎乘上揭機車，未按遵行方向，
    沿懷寧街南往北方向行駛之事實，業據證人即執行本件舉發
    取締之員警謝家永於本院訊問時結證:我擔任100年5月6日15
    時至17時的金融巡邏，區○○○○○路派出所轄內的金融機
    構，當時我從懷寧街北向南往漢口街前進，於當日16時7分
    ，接近漢口街時，見一輛重機車AKS-061行駛懷寧街南往北
    往漢口街方向前進，右轉漢口街，我見其有逆向違規之情形
    ，驅車前往由懷寧街左轉漢口街，於館前、漢口街口舉手攔
    停該重機車等語（參本院卷第19頁）甚詳。而按交通警員製
    單舉發違反道路交通處罰條例所列之違規事實，本質上係公
    務員依法執行職務之行為，如有枉法構陷或為不實記載之行
    為，則需負擔嚴厲刑事責任，國家並以此擔保公務員能忠實
    執行職務，故其所為當可被推定為真正；反之，若謂公務員
    一切行政行為均須預留證據以證其實，則國家行政勢必窒礙
    難行，效率不彰，當非適論，此本為其行政之特徵。再者，
    考量交通違規行為又多屬迅速、稍縱即逝及不可回復等特性
    ，舉發機關或原處分機關若能提出更多之法定證據方法，例
    如人證、書證、物證等證據資料以供司法審查之交通法庭加
    以判斷該交通違規行為之存否，自屬允當。惟若因前揭交通
    違規行為特性而無法提供更多相關之書證、物證時，則舉發
    員警於司法審查之訴訟程序上立於證人之地位而證述其當時
    親身目擊及見聞之交通違規行為經過，亦屬於法定證據方法
    之人證證述，並不以提出採證照片為唯一之證據方法，且立
    法者亦未明文限制或排除「舉發警員目睹、耳聞」之證據能
    力，或其證述內容對於違規事實之證明力。此觀立法者再再
    以明文立法方式容認執行交通稽查之員警「當場舉發」，暨
    「當場舉發」俱乏相類於「逕行舉發」之採證限制（例如，
    必須以「科學儀器照相採證」等）自明（道路交通管理處罰
    條例第7條、第7條之2規定參照）。取締員警就交通違規事
    實之親身經歷見聞，當亦足可恃為此類交通事件違規事實之
    證據。本件證人謝家永於本院到庭具結後所證上開情節，陳
    述極為具體、清楚，亦無矛盾、齟齬或違背經驗、論理法則
    之處，並業經具結以擔保其證詞之真實性及憑信性，且證人
    不過適巧執行勤務過程中經過該處，其與異議人既不相識，
    又無前隙，當無甘冒涉犯偽證罪之風險，蓄意構陷異議人有
    此交通違規。此外，亦無任何證據證明其有捏造事實違法取
    締之不法情事，本院認為員警本於維護交通秩序安全職責所
    為之取締，當屬合法、正確之舉發。
  (二)異議人雖否認逆向行駛懷寧街，並執上詞置辯。然查，異議
    人於100年8月8日提出申訴時，於書狀中載稱:「申訴人於上
    述日期在懷寧街與漢口街口暫停機車，遇到綠燈時，理所當
    然右轉懷寧街，當申訴人『直駛懷寧街』『遇到紅燈而停始
    』（應為駛）時，突然有一位自稱是交警男士從左後方出現
    ，...。」等語（參本院卷第11頁）。嗣於100年9月13日具
    狀聲明異議時，又於書狀中載稱:「聲請人於上述日期，在
    『懷寧街遇到紅燈而停始』（駛）時，有一位自稱交警男士
    從左後方出現，...。」等語（參本院卷第4頁），顯與其於
    本院訊問時所述:沒有行駛過懷寧街云云不符。又查，漢口
    街、懷寧街口並未設置紅綠燈管制號誌，僅有閃光黃燈之設
    置，此不惟業據證人謝家永結證在卷（參本院卷第20頁背面
    ），並有前述現場照片可證，是異議人前揭書狀所載:「遇
    綠燈」、「遇紅燈停駛」云云，顯均非事實。至於異議人所
    提出之其所騎乘之前揭機車停車照片（參本院卷第7頁），
    其上並無日期，無從據以判斷是否為本件違規當時所拍攝之
    照片。果如異議人所言，該照片確係本件違規當時所拍攝之
    照片，然互核本院依職權調得之現場照片，該機車確係停在
    懷寧街上，姑不論其停車之位置係屬交岔路口，且接近行人
    穿越道，而為法所不許，且由其停放之方式觀之，明顯屬逆
    向停車，益徵異議人確有違規逆向行駛之情，否則其又豈會
    刻意將車掉頭逆向停放在照片中所示位置。綜上，異議人所
    辯各節，不僅前後不一，復與現場照片不相吻合，應為事後
    卸責之詞，諉無可採。從而，本件異議人之上開違規事實，
    事證明確，洵堪認定。
  (三)按「當場舉發者，應填記駕駛人或行為人姓名、性別、出生
    年月日、地址、身分證統一編號及車主姓名、地址、車牌號
    碼、車輛種類。被查獲之駕駛人或行為人為受處分人時，應
    於填記通知單後將通知聯交付該駕駛人或行為人簽名或蓋章
    收受之；拒絕簽章者，仍應將通知聯交付該駕駛人或行為人
    收受，並記明其事由及交付之時間；拒絕收受者，應告知其
    應到案時間及處所，並記明事由與告知事項，視為已收受。
    」，違反道路交通管理事件統一裁罰基準及處理細則第11條
    第1項第1款定有明文。本件異議人於遭員警謝家永攔停舉發
    時，經員警當場開立舉發單，並填載上揭事項，然異議人拒
    絕簽章及收受，員警乃於舉發通知單之收受通知聯者簽章欄
    內載明「當事人拒簽及拒收，已告知其相關權利，應到案處
    所、日期、違反法條、申訴管道（經詢問三次以上當事人仍
    不簽名及收取紅單）」等內容，此有舉發通知單在卷可稽（
    參本院卷第6頁），並為異議人所是認，揆諸前開規定，視
    為異議人已收受。又依舉發單所載，異議人最後應到案期限
    為100年5月21日，異議人自應於舉發單上所載之最後應到案
    期限內到案，然異議人並未於前揭期間前到案，原處分機關
    乃依違反道路交通管理事件統一裁罰基準及處理細則第44條
    第1項規定於100年7月28日逕行裁決，異議人始於100年8月8
    日到案申訴，已逾最後應到案期限60日以上，原處分機關依
    違反道路交通管理事件統一裁罰基準及處理細則及違反道路
    交通管理事件統一裁罰基準表據以從重量處1200元罰鍰，於
    法亦無不合。
  (四)綜上，本件異議人騎乘機車，行駛懷寧街時，未按遵行方向
    ，而逆向違規行駛，以及逾最後應到案期限60日以上未到案
    之事實，均事證明確，洵堪認定。從而，原處分機關依前揭
    道路交通管理處罰條例第45條第1項第1款、第63條第1項第1
    款、違反道路交通管理事件統一裁罰標準及處理細則及違反
    道路交通管理事件統一裁罰標準表之規定，裁處異議人罰鍰
    1200元，並記違規點數1點，核無違誤。本件異議人之異議
    為無理由，應予駁回。
據上論斷，應依道路交通事件處理辦法第18條，裁定如主文。
中    華    民    國   100    年    11    月    3     日
                          刑事第八庭  法  官    李桂英
上正本證明與原本無異。
如不服本裁定，應於裁定送達後5日內向本院提出抗告狀。
                                      書記官    高心羽
中    華    民    國   100    年    11    月    3     日